ACORDAO-COMPLETO-2545048

ACÓRDÃO 1900/2022 ATA 32/2022 - PLENÁRIO

VISTOS, relatados e discutidos estes autos de recurso de revisão interposto contra o Acórdão 7677/2020-TCU-Primeira Câmara,
ACORDAM os Ministros do Tribunal de Contas da União, reunidos em sessão Plenária, ante as razões expostas pelo relator, em:
9.1. conhecer do presente recurso de revisão, com fundamento nos arts. 32, inciso III, e 35, inciso III, da Lei 8.443/1992;
9.2. quanto ao mérito, dar-lhe provimento para julgar regular as contas do sr. Luiz Medeiros Nobre, dando-lhe quitação plena, nos termos dos arts. 1º, inciso I, 16, inciso I, 17 e 23, inciso I, da Lei 8.443/1992, afastando a penalidade de multa fixada no subitem 9.5 do Acórdão 7677/2020-TCU-Primeira Câmara; e
9.3. dar ciência desta deliberação ao recorrente, à Prefeitura Municipal de Carneiros/AL, ao FNDE e à Procuradoria da República no Estado de Alagoas.

Recurso de revisão contra acórdão que julgou irregulares as contas do recorrente, com aplicação de multa, em razão da omissão no dever de prestar contas de convênio cujo objeto era a aquisição de mobiliário para escolas de educação básica.

Prefeitura Municipal de Carneiros/AL

3. Recorrente: Luiz Medeiros Nobre (XXX.220.634-XX)

13.1. Ministros presentes: Bruno Dantas (na Presidência), Walton Alencar Rodrigues, Benjamin Zymler (Relator), Augusto Nardes, Aroldo Cedraz, Vital do Rêgo, Jorge Oliveira e Antonio Anastasia.
13.2. Ministro-Substituto convocado: Augusto Sherman Cavalcanti.
13.3. Ministros-Substitutos presentes: Marcos Bemquerer Costa, André Luís de Carvalho e Weder de Oliveira.

BENJAMIN ZYMLER

Ministro-Substituto Weder de Oliveira

Adoto como relatório, com alguns ajustes de forma, a instrução lavrada no âmbito da Secretaria de Recursos (Serur) , acostada à peça 125:
	"INTRODUÇÃO
Cuida-se de recurso de revisão em processo de tomada de contas especial apresentado por Luiz Medeiros Nobre (peça 108-110) , prefeito do Município de Carneiros/AL no período de 2013-2016, insurgindo-se contra o Acórdão 7677/2020-TCU-Primeira Câmara (peça 51) , decisão que julgou irregulares as contas do responsável em função de omissão no dever de prestar contas do Convênio 702801/2010, para aquisição de mobiliário para escolas de educação básica (Plano de Desenvolvimento da Educação - PDE) .
2. Eis o extrato da decisão recorrida (Acórdão 7677/2020-TCU-Primeira Câmara) :
'VISTOS, relatados e discutidos estes autos de tomada de contas especial instaurada pelo Fundo Nacional de Desenvolvimento da Educação, em desfavor dos Srs. Geraldo Novais Agra Filho e Luiz Medeiros Nobre, em razão de omissão no dever de prestar contas realizadas por meio do convênio 702801/2010, que tinha por objeto a 'aquisição de mobiliário para equipar escolas de educação básica, em atendimento ao Plano de Ações Articuladas - PAR, no âmbito do Plano de Desenvolvimento da Educação - PDE'. 
ACORDAM os ministros do Tribunal de Contas da União, reunidos em sessão da 1ª Câmara, ante as razões expostas pelo relator, em:
9.1. considerar revéis, para todos os efeitos, com fundamento no art. 12, § 3º, da Lei 8.443/1992, os Srs. Geraldo Novais Agra Filho e Luiz Medeiros Nobre;
9.2. julgar irregulares, com fundamento nos arts. 1º, I, e 16, III, 'a' e 'c', da Lei 8.443/1992 c/c os arts. 19 e 23, III, da mesma lei, e com arts. 1º, I, e 209, I e III, e 214, III, do RI/TCU, as contas do Sr. Geraldo Novais Agra Filho e condená-lo ao pagamento da quantia abaixo especificada, com a fixação do prazo de 15 (quinze) dias, a contar da notificação, para que comprove, perante este Tribunal (art. 214, III, 'a', do RI/TCU) , o recolhimento da dívida aos cofres do Fundo Nacional de Desenvolvimento da Educação, atualizada monetariamente e acrescida dos juros de mora, calculados a partir da data discriminada, até a data do recolhimento, na forma prevista na legislação em vigor:
	Data de ocorrência
	Valor histórico (R$) 

	17/3/2011
	134.449,92

9.3. aplicar ao Sr. Geraldo Novais Agra Filho a multa prevista no art. 57 da Lei 8.443/1992 c/c o art. 267 do RI/TCU, no valor de R$ 22.000,00 (vinte e dois mil reais) , fixando-lhe o prazo de 15 (quinze) dias, a contar da notificação, para que comprove, perante este Tribunal (art. 214, III, 'a', do RI/TCU) , o recolhimento da dívida aos cofres do Tesouro Nacional, atualizada monetariamente desde a data do presente acórdão até a do efetivo recolhimento, se for paga após o vencimento, na forma da legislação em vigor;
9.4. julgar irregulares, com fundamento nos arts. 1º, I, e 16, III, 'a', da Lei 8.443/1992 c/c os arts. 19 e 23, III, da mesma lei, e com arts. 1º, I, e 209, I, e 214, III, do RI/TCU, as contas do Sr. Luiz Medeiros Nobre;
9.5. aplicar ao Sr. Luiz Medeiros Nobre a multa prevista no art. 58, II, da Lei 8.443/1992 c/c o art. 268, I, do Regimento Interno do TCU, no valor de R$ 10.000,00 (dez mil reais) , fixando-lhe o prazo de 15 (quinze) dias, a contar da notificação, para que comprove, perante este Tribunal (art. 214, III, 'a', do RI/TCU) , o recolhimento da dívida aos cofres do Tesouro Nacional, atualizada monetariamente desde a data do presente acórdão até a do efetivo recolhimento, se for paga após o vencimento, na forma da legislação em vigor;
9.6. autorizar, desde logo, nos termos do art. 28, II, da Lei 8.443/1992, a cobrança judicial das dívidas, caso não atendidas as notificações;
9.7. com fundamento no § 3º do art. 16 da Lei 8.443/1992, encaminhar cópia desta deliberação à Procuradoria da República em Alagoas, para a adoção das medidas que entender cabíveis.'
 HISTÓRICO
3. Na origem, o Fundo Nacional de Desenvolvimento da Educação instaurou processo de tomada de contas especial em desfavor do ex-prefeito do Município de Carneiros/AL, em relação aos recursos públicos federais repassados à conta do Convênio 702801/2010 (Siafi 663174) , visando a aquisição de mobiliário para equipar escolas daquele Município (Relatório de TCE - peça 24) .
4. O ora recorrente não fez a gestão dos recursos, tendo sido citado pela omissão no dever de prestar contas de recursos aplicados pelo antecessor, por força da obrigação decorrente da aplicação da Súmula 230 do TCU, quedando-se inerte no julgamento. Após o julgamento das contas à revelia, com julgamento de irregularidade e imputação de multa, adveio a decisão contra a qual se insurge o recorrente (Acórdão 7677/2020-TCU-Primeira Câmara) .
EXAME DE ADMISSIBILIDADE
5. Nenhuma divergência a ser apontada quanto ao exame positivo de admissibilidade realizado pela SERUR (peças 113-114) e acolhido pelo e. Relator Min. Benjamin Zymler (peça 118) , pelo conhecimento do recurso, segundo o permissivo do art. 35, inciso III, da Lei 8.443/1992.
EXAME DE MÉRITO
6. Da delimitação
7. É objeto do recurso determinar a validade da citação e a adoção de medidas alternativas à prestação de contas dos recursos públicos repassados.
8. São os documentos novos juntados pelo recorrente:
cópia da sentença judicial no processo 59986-45.2013.4.01.3400, movido pelo Município de Carneiros contra o FNDE, para levantamento do Cadastro de Inadimplentes (peça 109) ; e
cópia do processo 0800060-54.2013.4.05.80003: Ação de Improbidade Administrativa movida pelo Município em desfavor do prefeito antecessor, Geraldo Novaes Agra Filho (peça 110) 
9. Da irregularidade na citação do responsável e da utilização de endereço constante em cadastro fiscal
10. Alega o recorrente a ocorrência de irregularidade na citação pelo envio da postagem para o endereço da prefeitura, sendo que, à época da citação, não mais exercia a função pública, alertando para o fato de que a função pública estava sendo exercida por adversário político.
Análise
11. A citação do responsável foi encaminhada para o endereço 'Avenida Getúlio Vargas, 231 - Centro - Carneiros/AL' (peça 41) , conforme extraído do cadastro fiscal (peça 40) , sendo, inclusive, o endereço atualmente declarado pelo recorrente na procuração juntada aos autos (peça 107) .
12. Não há, portanto, qualquer evidência de irregularidade na citação do recorrente, uma vez que o endereço utilizado é o atual endereço do responsável, não havendo notícia de modificação do domicílio no período em questão, especialmente pelo recebimento válido da citação, comprovado pelo aviso de recebimento (peça 36) .
13. Desta forma, não se pode olvidar a desnecessidade de entrega pessoal da citação, pois o art. 179, inciso II, do RITCU valida a citação para qual não há ciência pessoal da parte, bastando a comprovação de entrega no endereço do destinatário:
'Art. 179. A citação, a audiência ou a notificação, bem como a comunicação de diligência, far-se-ão: (...) 
II - mediante carta registrada, com aviso de recebimento que comprove a entrega no endereço do destinatário;'
14. Note-se que a questão já foi submetida à apreciação do Plenário do Supremo Tribunal Federal, que, analisando as normas pertinentes às comunicações processuais no âmbito do TCU, afirmou a desnecessidade da ciência pessoal do interessado, sendo suficiente a comprovação da entrega no endereço do destinatário, verbis:
'EMENTA: AGRAVO REGIMENTAL. MANDADO DE SEGURANÇA. DESNECESSIDADE DE INTIMAÇÃO PESSOAL DAS DECISÕES DO TRIBUNAL DE CONTAS DA UNIÃO. ART. 179 DO REGIMENTO INTERNO DO TCU. INTIMAÇÃO DO ATO IMPUGNADO POR CARTA REGISTRADA, INICIADO O PRAZO DO ART. 18 DA LEI N. 1.533/51 DA DATA CONSTANTE DO AVISO DE RECEBIMENTO. DECADÊNCIA RECONHECIDA. AGRAVO IMPROVIDO.
1. O envio de carta registrada com aviso de recebimento está expressamente enumerado entre os meios de comunicação de que dispõe o Tribunal de Contas da União para proceder às suas intimações.
2. O inciso II do art. 179 do Regimento Interno do TCU é claro ao exigir apenas a comprovação da entrega no endereço do destinatário, bastando o aviso de recebimento simples.
3. O prazo decadencial para a impetração do mandado de segurança conta-se da data constante do aviso de recebimento e não admite suspensão ou interrupção.
4. Agravo regimental a que se nega provimento.' (AgRg no MS 25.816/DF, Rel. Min. Eros Grau, julgado em 12.6.2006, DJ, Seção 1, 4/8/2006, páginas 24/25) 
15. Do mérito: da adoção de medidas tempestivas para preservação do Erário público
16. Alega a adoção de medidas tempestivas, especialmente a propositura de ação de improbidade administrativa 08000060-54.2013.4.05.8003, em curso na 11ª Vara da Seção Judiciária Federal de Alagoas, com sentença de mérito condenando o ex-prefeito pela prática de ato de improbidade.
Análise
17. Em se tratando de alteração do chefe do Poder Executivo Local, tanto o prefeito responsável pela gestão quanto o prefeito sucessor são obrigados ao dever de prestar contas, sendo que apenas o sucessor pode se eximir da obrigação pela invocação de eventual impossibilidade de prestação de contas, especialmente pela comprovação da adoção de medida alternativa ao processo de tomada de contas especial.
18. Particularmente quanto aos recursos repassados pelo FNDE, o prefeito sucessor tem a obrigação legal de, estando impossibilitado de apresentar as contas de convênio executado pelo prefeito antecessor, fazer a representação junto ao Ministério Público Federal, nos termos da Resolução/CD/FNDE, de 21 de março de 2011, verbis:
'Art. 31. Quando o município, o estado ou o Distrito Federal não apresentar ou não tiver aprovada a prestação de contas dos recursos financeiros recebidos por motivo de força maior ou caso fortuito deverá apresentar as devidas justificativas, acompanhadas de documentação comprobatória, ao FNDE/MEC.
§ 1º Considera-se caso fortuito, dentre outros, a falta ou a não aprovação, no todo ou em parte, da prestação de contas, por dolo ou culpa do gestor anterior.
§ 2º Na falta de apresentação ou da não aprovação, no todo ou em parte, da prestação de contas por culpa ou dolo do gestor do município, do estado ou do Distrito Federal sucedido, as justificativas a que se refere o caput deste artigo deverão ser obrigatoriamente apresentadas pelo gestor que estiver no exercício do cargo, acompanhadas, necessariamente, de cópia autenticada de Representação protocolada junto ao respectivo órgão do Ministério Público, para adoção das providências cíveis e criminais da sua alçada.'
19. Ainda que não houvesse a determinação explicitada na Resolução do FNDE, não se pode olvidar a incidência do enunciado da Súmula 230 do TCU, uma vez que o prefeito sucessor que não gerenciou recursos de gestão anterior se exime da responsabilidade apenas pela adoção de medidas legais visando ao resguardo do patrimônio público, estando demonstrado, no caso concreto, a adoção de medidas suficientes para preservação dos recursos públicos federais.
20. A ação de improbidade administrativa colacionada trata dos recursos ora debatidos (Siafi 663174 - peça 110, p. 11) , narrando o autor daquela ação a impossibilidade de prestação de contas pela ausência de documentos, com o pedido adicional de providências à cargo do Ministério Público Federal (peça 110, p. 14) , tendo sido manejada em setembro de 2013, no momento inicial da gestão do ora recorrente (2013-2016) .
21. Poder-se-ia debater a necessidade do cumprimento simultâneo da obrigação de adoção de medidas legais em conjunto com a demonstração da impossibilidade do acesso aos documentos para a apresentação das contas, nos termos da redação conferida ao art. 9º-B, parágrafo único, da IN TCU 71/2012, trazida pela IN TCU 88/2020, in verbis:
'Art. 9.B. Quando o peri¿odo de gesta¿o integral dos recursos na¿o coincidir com o mandato em que ocorrer o vencimento da prestac¿a¿o de contas, havendo du¿vidas sobre quem deu causa a¿ omissa¿o, antecessor e sucessor sera¿o notificados para recolher o débito, prestar contas ou apresentar justificativas sobre a omissão, o primeiro por supostamente na¿o ter deixado a documentac¿a¿o necessa¿ria para que o sucessor pudesse prestar contas e o segundo por ter descumprido o dever de apresentar a prestação de contas no prazo devido.
Para¿grafo u¿nico. O sucessor podera¿ se eximir da responsabilidade sobre a omissão se, cumulativamente, demonstrar a adoc¿a¿o de medida legal de resguardo ao patrimo¿nio pu¿blico e apresentar justificativas que demonstrem a impossibilidade de prestar contas no prazo legal, acompanhadas de elementos comprobato¿rios das ac¿o¿es concretas adotadas para reunir a documentac¿a¿o referente a¿s contas.'
22. No caso concreto, todavia, além da própria posterioridade da norma (2020) em relação à época da ocorrência dos fatos (2013) , afastando a possibilidade da incidência de uma nova exigência em uma situação pretérita, a própria sentença de julgamento da ação de improbidade administrativa traz elementos indiciários favoráveis à situação do recorrente, no sentido da inexistência de documentos arquivados na prefeitura:
'No mesmo sentido, inexiste substrato probatório nos autos para o acolhimento da tese do réu, no sentido que a gestão sucessora teria arrebatado a documentação comprobatória da utilização dos recursos em apreço, pois, conforme a escorreita manifestação do MPF na condição de custos iuris , em sede de razões finais orais, ainda que tal alegação encontrasse respaldo probatório, o que não se verifica nestes autos, o réu poderia ter demonstrado, ainda que por elementos indiretos (2ª via de notas fiscais, instrumentos de contratos, etc ) , em que foram utilizados os referidos recursos, apresentando, ao menos, um lustro documental mínimo do início da utilização regular dos valores (peça 110, p. 23) '
23. No mesmo sentido, também foi apontado que o prestador de serviços contábeis para a prefeitura não se recordaria da existência da documentação relativa ao convênio, reforçando a afirmação do ora recorrente da inexistência de documentos arquivados na prefeitura que versassem sobre os recursos do convênio ora debatido:
'Por sua vez, a testemunha Greiciano da Silva Amaral , também arrolada pelo réu, que afirmou ter prestado consultoria contábil ao réu no ano de 2012, afirmou que o réu teria entregado ' (...) toda a documentação relativa às despesas da gestão do réu à própria prefeitura, já durante a gestão do sucessor do réu'. Todavia, a mesma testemunha, mais adiante em seu depoimento, quando indagada pela Procuradora Federal do FNDE se realmente tinha visto a documentação relativa às despesas do Convênio n°702801/2010 (SIAFI 663174) , afirmou que 'não se recordava'. Afirmou, ainda, que não se recorda de nenhuma despesa específica do município versando sobre os valores do Convênio n° 702801/2010 (SIAFI 663174) .'  (peça 110, p. 22) 
24. Portanto, estando demonstrada a impossibilidade de prestação das contas do convênio, bem como a adoção de medidas alternativas, conforme indicado na Súmula 230 do TCU, mostra-se correta a reforma do acórdão para o afastamento do julgamento de irregularidade e da sanção correspondente.
CONCLUSÕES
25. Inexiste irregularidade na citação enviada pela via postal ao endereço do responsável constante em cadastro fiscal, confirmado pela declaração contida na procuração, não sendo necessária a assinatura pessoal da parte interessada.
26. Comprovada a adoção de medidas contra o prefeito responsável no ano de 2013, mostra-se possível a exoneração do prefeito sucessor pela demonstração de adoção de medidas para preservação do Erário federal, estando cumprida a obrigação alternativa contida na Súmula 230 do TCU.
PROPOSTA DE ENCAMINHAMENTO
Deste modo, submete-se à consideração superior a presente análise do recurso de revisão interposto por Luiz Medeiros Nobre contra o Acórdão 7677/2020-TCU-Primeira Câmara, propondo, com base nos arts. 32 e 35, inciso III, da Lei 8.443/1992, conhecer e dar provimento ao recurso, para julgar regular as contas de Luiz Medeiros Nobre, dando-lhe quitação plena, nos termos dos arts. 1°, inciso I, 16, inciso I, 17 e 23, inciso I, da Lei 8.443/1992, afastando a penalidade de multa fixada no subitem 9.5 do decisum, dando ciência ao recorrente e à Procuradoria da República em Alagoas da decisão que vier a ser adotada."
2.	O diretor da Serur endossou o posicionamento acima (peça 126) .
3.	O representante do MP/TCU, em sua intervenção regimental, concordou com o encaminhamento sugerido pela unidade técnica (peça 127) .
	É o relatório.

Filipe Thiago de Vasconcelos Almeida (OAB/AL 8.052), Bruno Gustavo Araújo Loureiro (OAB/AL 7.893), Tiago da Franca Neri (OAB/AL 7.893) e José Álvaro Costa Filho (OAB/AL 6.566).

Subprocurador-Geral Lucas Rocha Furtado

RECURSO DE REVISÃO EM TOMADA DE CONTAS ESPECIAL. CONVÊNIO. AQUISIÇÃO DE MOBILIÁRIO PARA ESCOLAS DE EDUCAÇÃO BÁSICA. OMISSÃO NO DEVER DE PRESTAR CONTAS. CONTAS IRREGULARES. DÉBITO E MULTA. RECURSO DE RECONSIDERAÇÃO. CONHECIMENTO. PREFEITO SUCESSOR. SÚMULA TCU 230. PROVIMENTO. CONTAS REGULARES. QUITAÇÃO.

TOMADA DE CONTAS ESPECIAL (TCE)

Secretaria de Recursos (Serur)

Preliminarmente, destaco que o presente recurso de revisão atende aos requisitos de admissibilidade previstos nos arts. 32, inciso III, e 35, inciso III, da Lei 8.443/1992 c/c o art. 288 do RITCU, razão pela qual deve ser conhecido.
2.	Este feito tratou, originalmente, de tomada de contas especial instaurada pelo Fundo Nacional de Desenvolvimento da Educação (FNDE) em desfavor do sr. Geraldo Novais Agra Filho, ex-prefeito do Município de Carneiros/AL (gestões 2005-2008, 2009-2012, 2017-2020 e 2021-atual) , e do sr. Luiz Medeiros Nobre (gestão 2013-2016) , em razão de omissão no dever de prestar contas da aplicação dos recursos repassados por meio do Convênio 702801/2010.
3.	Referido ajuste teve como objeto a aquisição de mobiliário para equipar escolas de educação básica, em atendimento ao Plano de Ações Articuladas (PAR) , no âmbito do Plano de Desenvolvimento da Educação (PDE) .
4.	Os recursos federais previstos, e totalmente transferidos, alcançaram o montante de R$ 134.449,92, havendo contrapartida municipal de R$ 1.358,08.
5.	O ajuste esteve em vigor de 24/11/2010 a 2/9/2012, e o prazo para a prestação de contas encerrou-se em 16/1/2015. Findo o prazo, não foi encaminhada a necessária documentação probatória.
6.	Após o esgotamento dos procedimentos administrativos internos com vistas à recomposição do prejuízo, sem manifestação dos responsáveis, a tomada de contas especial foi instaurada e enviada a esta Corte de Contas.
II
7.	No âmbito deste Tribunal, foi realizada a citação do sr. Geraldo Novais Agra Filho, pela integralidade do débito, e a audiência do sr. Luiz Medeiros Nobre, por, na qualidade de prefeito sucessor, não ter apresentado a prestação de contas.
8.	Devidamente notificados, os responsáveis mantiveram-se silentes, razão pela qual foram considerados revéis.
9.	Em posicionamentos uniformes, a SecexTCE e o MP/TCU recomendaram que as presentes contas fossem julgadas irregulares, atribuindo a responsabilidade pelo débito ao sr. Geraldo Novais Agra Filho, com aplicação da multa prevista no art. 57 da Lei 8.443/1992. Em relação ao sr. Luiz Medeiros Nobre, foi sugerida a aplicação da sanção prevista no art. 58, inciso II, do mesmo diploma legal.
10.	O feito prosseguiu regularmente e culminou na prolatação do Acórdão 7677/2020-TCU-Primeira Câmara, sob relatoria do Ministro-Substituto Weder de Oliveira, abaixo transcrito:
	"[...] ACORDAM os ministros do Tribunal de Contas da União, reunidos em sessão da 1ª Câmara, ante as razões expostas pelo relator, em:
	9.1. considerar revéis, para todos os efeitos, com fundamento no art. 12, § 3º, da Lei 8.443/1992, os Srs. Geraldo Novais Agra Filho e Luiz Medeiros Nobre;
	9.2. julgar irregulares, com fundamento nos arts. 1º, I, e 16, III, 'a' e 'c', da Lei 8.443/1992 c/c os arts. 19 e 23, III, da mesma lei, e com arts. 1º, I, e 209, I e III, e 214, III, do RI/TCU, as contas do Sr. Geraldo Novais Agra Filho e condená-lo ao pagamento da quantia abaixo especificada, com a fixação do prazo de 15 (quinze) dias, a contar da notificação, para que comprove, perante este Tribunal (art. 214, III, 'a', do RI/TCU) , o recolhimento da dívida aos cofres do Fundo Nacional de Desenvolvimento da Educação, atualizada monetariamente e acrescida dos juros de mora, calculados a partir da data discriminada, até a data do recolhimento, na forma prevista na legislação em vigor:
	Data de ocorrência
	Valor histórico (R$) 

	17/3/2011
	134.449,92

9.3. aplicar ao Sr. Geraldo Novais Agra Filho a multa prevista no art. 57 da Lei 8.443/1992 c/c o art. 267 do RI/TCU, no valor de R$ 22.000,00 (vinte e dois mil reais) , fixando-lhe o prazo de 15 (quinze) dias, a contar da notificação, para que comprove, perante este Tribunal (art. 214, III, 'a', do RI/TCU) , o recolhimento da dívida aos cofres do Tesouro Nacional, atualizada monetariamente desde a data do presente acórdão até a do efetivo recolhimento, se for paga após o vencimento, na forma da legislação em vigor;
9.4. julgar irregulares, com fundamento nos arts. 1º, I, e 16, III, 'a', da Lei 8.443/1992 c/c os arts. 19 e 23, III, da mesma lei, e com arts. 1º, I, e 209, I, e 214, III, do RI/TCU, as contas do Sr. Luiz Medeiros Nobre;
9.5. aplicar ao Sr. Luiz Medeiros Nobre a multa prevista no art. 58, II, da Lei 8.443/1992 c/c o art. 268, I, do Regimento Interno do TCU, no valor de R$ 10.000,00 (dez mil reais) , fixando-lhe o prazo de 15 (quinze) dias, a contar da notificação, para que comprove, perante este Tribunal (art. 214, III, 'a', do RI/TCU) , o recolhimento da dívida aos cofres do Tesouro Nacional, atualizada monetariamente desde a data do presente acórdão até a do efetivo recolhimento, se for paga após o vencimento, na forma da legislação em vigor;
9.6. autorizar, desde logo, nos termos do art. 28, II, da Lei 8.443/1992, a cobrança judicial das dívidas, caso não atendidas as notificações;
9.7. com fundamento no § 3º do art. 16 da Lei 8.443/1992, encaminhar cópia desta deliberação à Procuradoria da República em Alagoas, para a adoção das medidas que entender cabíveis."
11.	Posteriormente, o sr. Geraldo Novais Agra Filho ajuizou recurso de reconsideração, o qual foi conhecido e rejeitado, nos termos do Acórdão 8768/2021-TCU-Primeira Câmara, sob relatoria do Ministro Bruno Dantas.
III
12.	Agora, por meio de recurso de revisão, o sr. Luiz Medeiros Nobre vem aos autos para argumentar que:
	(i) não foi regularmente citado, pois a notificação foi enviada para o endereço da prefeitura quando não mais exercia o cargo de gestor municipal; e
	(ii) adotou medidas tempestivas para a preservação do Erário, especialmente por meio da proposição de ação de improbidade administrativa em face de seu antecessor.
13.	Assim, o recorrente requer que seja dado provimento ao apelo para afastar a sua responsabilidade quanto à prestação de contas do convênio ora sob exame. 
14.	Em anexo, junta ao feito cópia da sentença judicial no processo 59986-45.2013.4.01.3400, movido pelo Município de Carneiros/AL contra o FNDE, para levantamento do Cadastro de Inadimplentes, e cópia do processo 0800060-54.2013.4.05.80003, que trata de ação de improbidade administrativa movida pelo município em desfavor do prefeito antecessor, sr. Geraldo Novaes Agra Filho (peças 109 e 110) .
IV
15.	A preliminar suscitada foi integralmente afastada pela Serur.
16.	De fato, não procede a alegação de nulidade da decisão recorrida por ausência de citação do recorrente.
17.	Conforme detalhado no relatório, não há qualquer afronta aos princípios do contraditório e da ampla defesa na realização da citação efetuada por esta Corte, a qual ocorreu regularmente, porquanto realizada conforme o disposto no art. 179, inciso II, do RITCU, cuja sistemática foi reconhecida como válida pelo Supremo Tribunal Federal.
18.	Como visto, o ofício de citação foi encaminhado e recebido em endereço constante da base de dados da Receita Federal do Brasil, que é, inclusive, o mesmo declarado pelo próprio recorrente na procuração inserta à peça 107.
V
19.	Quanto ao mérito, endosso os entendimentos uniformes exarados pela Serur e pelo representante do MP/TCU.
20.	Do que ressai dos autos, o sr. Luiz Medeiros Nobre, na qualidade de prefeito sucessor que não gerenciou os recursos, logrou demonstrar ter adotado as medidas legais necessárias ao resguardo do patrimônio público.
21.	A cópia da ação de improbidade administrativa juntada ao feito, cuja sentença registrou a impossibilidade de prestação de contas, por parte do autor, em face da ausência de documentos, foi manejada logo em setembro de 2013, no primeiro ano da gestão do recorrente (2013-2016) . 
22.	Ademais, também foi apontado na sentença que o prestador de serviços contábeis para a prefeitura não se recordava da existência da documentação relativa ao convênio, reforçando a afirmação do recorrente sobre a inexistência de documentos arquivados na prefeitura que versassem sobre a aplicação dos recursos em comento. 
23.	Como é sabido, o entendimento consolidado deste Tribunal é no sentido de que a adoção de medidas legais pelo prefeito sucessor, visando ao resguardo do Erário, elide a sua responsabilidade nos casos em que os recursos são utilizados durante a gestão do prefeito antecessor e o encerramento da vigência do convênio ocorre na gestão do prefeito sucessor. Aliás, este é o pressuposto do entendimento consubstanciado na Súmula TCU 230, na parte em que possibilita o afastamento da responsabilidade do sucessor pela adoção de medidas de resguardo do patrimônio público.
24.	Diante desse cenário, deve recair sobre o prefeito antecessor (aquele que geriu os recursos) a presunção de que não deixou os documentos necessários para que o mandatário subsequente pudesse prestar contas dos recursos repassados, tendo concorrido para a configuração da situação de omissão. 
25.	Assim, entendo que deve ser dado provimento ao presente recurso, de modo a afastar a responsabilidade do sr. Luiz Medeiros Nobre. Como consequência, devem as suas contas serem julgadas regulares, com quitação plena, afastando-se a sanção que lhe fora aplicada por intermédio da decisão vergastada. 
	Diante do exposto, voto no sentido de que o Tribunal adote a deliberação que ora submeto à apreciação deste Plenário.
TCU, Sala das Sessões, em 17 de agosto de 2022.
BENJAMIN ZYMLER 
Relator